臺灣屏東地方法院刑事判決　　　　　　　　96年度易字第90號
公　訴　人　臺灣屏東地方法院檢察署檢察官
被　　　告　甲○○
上列被告因違反毒品危害防制條例案件，經檢察官提起公訴（95
年度毒偵字第1916號），本院判決如下：
    主  文
本件免訴。
    理  由
一、公訴意旨略以：被告甲○○於民國95年11月14日16時許，在
    屏東縣恆春鎮○○路鞍山巷30號3 樓65友人陳榮寬住處，以
    將毒品甲基安非他命置入玻璃球內以火燒烤吸食之方式，施
    用第二級毒品甲基安非他命，嗣為警於95年11月14日18時許
    ，因另案前往陳榮寬上開住處搜索時，甲○○亦在現場，為
    警當場查獲並扣得甲○○所有之海洛因2 包（約重1.2 公克
    ，此部分涉犯毒品危害防制條例第11條第1 項罪嫌，已另為
    簡易判決）、甲基安非他命2 包（約重2.3 公克）、夾鍊帶
    1 包、吸食器1 組，並經其同意採尿送驗後，其尿液呈甲基
    安非他命陽性反應而查知上情，因認被告涉犯毒品危害防制
    條例第10條第2 項施用第二級毒品罪嫌等語。
二、按案件曾經判決確定者，應諭知免訴之判決，並得不經言詞
    辯論而為之，刑事訴訟第302 條第1 款、第307 條分別定有
    明文。次按第一審之判決，因未經言詞辯論，而未宣示及對
    外公告，嗣該判決送達後，因未上訴而確定，該判決因未經
    宣示及公告，應以其正本最先送達於當事人之時，對外發生
    效力，而以之為該判決確定既判力範圍之時點（最高法院90
    年度臺非字第243 號判決意旨參照）。又訴訟上所謂一事不
    再理之原則，關於實質上一罪或裁判上一罪，亦均有其適用
    （最高法院60年臺非字第77號判例意旨可資參照）。
三、經查，本件被告前因基於施用第二級毒品甲基安非他命之犯
    意，於95年8 月15日0 時許，在屏東縣車城鄉○○村○○路
    37號住處，施用第二級毒品甲基安非他命，所犯毒品危害防
    制條例第10條第2 項之施用第二級毒品罪，業經臺灣屏東地
    方法院檢察署檢察官以95年度毒偵字第1957號聲請簡易判決
    處刑，並經本院於95年12月22日以95年度簡字第1870號判決
    判處有期徒刑3 月，該判決分別於96年1 月17日、96年2 月
    28日送達檢察官及被告，當事人均未上訴而於96年3 月12日
    判決確定之事實，業據本院調閱該刑事卷宗查核屬實，並有
    上開判決書、送達回證影本2 紙、臺灣屏東地方法院檢察署
    刑案資料查註紀錄表、臺灣高等法院被告前案紀錄表各1 份
    及本院公務電話紀錄2 紙在卷可稽。
四、次查，本件被告於警詢及本院準備程序中均供承其有施用第
    二級毒品甲基安非他命之習慣，施用甲基安非他命之頻率為
    每2 、3 日施用1 次，從92年3 月即染上施用甲基安非他命
    之習慣，自95年5 月至95年11月14日止，都有施用甲基安非
    他命等語（參見警卷第13頁、本院96年3 月6 日準備程序筆
    錄），參以被告於警詢時亦供稱其持有之甲基安非他命2 包
    （毛重約2.3 公克）係其要施用之毒品，其每包甲基安非他
    命都1 次吸食完畢一節（見警卷第12、13頁），及被告持有
    之甲基安非他命數量有2 包（毛重約2.3 公克），應可供其
    施用2 次毒品等節，足認被告所稱有施用毒品習慣一情，實
    屬可信，且基於下列理由，應認被告先後施用第二級毒品甲
    基安非他命之行為，屬集合犯，而得評價為一罪：
  1.所謂「集合犯」者，乃指刑事法若干犯罪行為態樣，本質上
    原具有反覆、延續實行之特徵，立法時既予特別歸類，定為
    犯罪構成要件之行為要素，則行為人基於概括之犯意，在密
    切接近之一定時、地持續實行之複次行為，倘依社會通念，
    於客觀上認為符合一個反覆、延續性之行為觀念者，於刑法
    評價上，即應僅成立一罪。學理上所稱「集合犯」之職業性
    、營業性或收集性等具有重複特質之犯罪均屬之（最高法院
    95年度臺上字第1079號判決參照）。此即依一般社會通念，
    特定犯罪行為具有反覆實施之特性，立法者於制定刑罰法律
    之初，亦已認知該種行為類型之反覆性，而有意藉由法條中
    客觀構成要件之行為要素，涵括上開具有反覆實施特性之數
    個犯罪行為，仍僅接受一次刑法之評價為已足。
  2.立法者於制定毒品危害防制條例時既依成癮性、濫用性及對
    社會危害性而將毒品分為4 級，且僅規定處罰施用第一、二
    級毒品，足見毒品危害防制條例所處罰施用第一、二級毒品
    ，其構成要件之行為要素係具有成癮、濫用之反覆、延續實
    行，參諸同條例就施用第一級、第二級毒品者另有施予觀察
    、勒戒或強制戒治等戒除毒癮之保安處分，及倘行為人曾經
    刑事處遇方式助其戒斷毒癮，猶再犯施用毒品，足見原所據
    以實施之治療程序，顯然不能收其實效，而應依法追訴處罰
    等規定，據此可知，施用毒品之行為本身，顯然具有反覆性
    及延續性之特徵，準此，「施用」即屬此類犯罪之常態，倘
    認「施用」毒品，為數罪評價，恐與刑罰之過度評價禁止原
    則相悖。基此，應認毒品危害防制條例第10條「施用」毒品
    罪屬「集合犯」之實質一罪範疇。
  3.而本件被告前因施用毒品案件，經法院裁定送觀察、勒戒後
    ，因認無繼續施用毒品之傾向，於94年9 月8 日釋放，並由
    臺灣屏東地方法院檢察署檢察官以94年度毒偵字第1772號為
    不起訴處分確定。惟其未能戒除毒癮，旋於95年間，再因施
    用毒品甲基安非他命案件，經臺灣屏東地方法院檢察署檢察
    官以95年度毒偵字第1957號聲請簡易判決處刑，並經本院於
    95年12月22日以95年度簡字第1870號判決判處有期徒刑3 月
    ，該判決分別於96年1 月17日、96年2 月28日送達檢察官及
    被告，當事人均未上訴而於96年3 月12日判決確定，有上開
    判決書、送達回證2 紙、臺灣屏東地方法院檢察署刑案資料
    查註紀錄表、臺灣高等法院被告前案紀錄表各1 份及本院公
    務電話紀錄2 紙在卷可佐，即知其經過觀察、勒戒之戒除毒
    癮之保安處分，助其戒斷毒癮後，猶再犯本件施用毒品案件
    ，足見原所據以實施之治療程序，顯然不能收其實效，可認
    被告除施用毒品成癮，而有施用毒品之犯罪倚賴外，亦係基
    於集合性犯罪故意，而於密切之時、地反覆延續實行施用毒
    品之犯罪，依社會一般客觀上之觀察，符合一個反覆、延續
    性之行為觀念，揆諸前揭說明，被告施用第二級毒品甲基安
    非他命之所為，應論以「集合犯」型態，而僅得受一次之刑
    法評價。
五、揆諸前揭說明，本件檢察官起訴之犯罪事實，既與前開案件
    （95年度簡字第1870號）具有集合犯之實質上一罪關係，已
    如上所述，且前開95年度簡字第1870號判決之最初送達當事
    人（即檢察官）時點為96年1 月17日，已在本案檢察官所指
    犯行時點（即95年11月14日16時）之後，故被告本案被訴部
    分應為前案確定判決之既判力效力所及，爰由本院不經言詞
    辯論，逕為免訴判決之諭知。
據上論斷，應依刑事訴訟法第302 條第1 款、第307 條，判決如
主文。
中　　華　　民　　國　　96　　年　　3　　月　　20　　日
                  刑事第一庭    審判長法  官  潘正屏
                                      法  官  曾吉雄
                                      法  官  黃聖涵
以上正本證明與原本無異。
如不服本判決應於收受本判決送達後十日內向本院提出上訴書狀，
其未敘述上訴理由者，並得於提起上訴後十日內向本院補提理由
書狀（均須按他造當事人之人數附繕本）「切勿逕送上級法院」
中　　華　　民　　國　　96　　年　　3 　　月　　21　　日
                                      書記官  蘇雅慧
